【裁判字號】    89,訴,3020
【裁判日期】    900301
【裁判案由】    損害賠償
【裁判全文】
臺灣高雄地方法院民事判決  八十九年訴字第三○二○號
    原      告  丙○○○
    被      告  吉隆汽車股份有限公司
    法定代理人  乙○○
    訴訟代理人  甲○○
右當事人間，請求損害賠償事件，本院判決如左：
    主    文
原告之訴及假執行之聲請均駁回。
訴訟費用由原告負擔。
    事    實
甲、原告方面：
一、聲明：（一）被告應給付原告新台幣（以下同）七十萬元，及自起訴狀繕本送達
    翌日起至清償日止按年息百分之五計算之利息（二）願供擔保以代釋明，請求宣
    告假執行。（三）訴訟費用由被告負擔。
二、陳述：
（一）按因故意或過失，不法侵害他人之權利者負損害賠償責任；受僱人因執行職務
      ，不法侵害他人之權利者，由僱用人與行為人連帶負損害賠償責任，民法第一
      百八十四條第一項前段、第一百八十八條第一項前段分別定有明文。
（二）查被告吉隆汽車股份有限公司（下稱被告公司）為日產牌CEFIRO汽車之經銷商
      ，於民國八十九年三月間，由其旗山分公司業務專員鍾啟榮駕駛日產車輛至原
      告美濃住處，持被告公司「顧客服務專員」之名片，代表被告公司向原告推銷
      ，同年三月十日原告親往被告公司購買CEFIRO3.0 A325型自小客車一輛，牌照
      Ｆ五─七五五八號（下稱系爭汽車），議訂汽車總價款為一百萬元正，原告依
      約分別於三月十日給付五萬元，三月二十日給付三十萬元，三月二十八日給付
      十五萬元，四月一日給付二十萬元，此經被告公司業務代表鍾啟榮收訖。八十
      九年四月初被告公司業務專員鍾啟榮另以被告公司正值擴大行銷推展出「慶祝
      五二０總統就職頭款五萬二或超低率五點二百分率「之「五二０專案」，告知
      原告可將原已繳之車款存入銀行孳生利息，另向被告公司辦理「五二０專案」
      之超低利率方式分期繳納車款，原告不疑有詐予以允諾，旋於八十九年四月十
      日向訴外人台新國際商業銀行股份有限公司辦理「車輛動產抵押」貸款一百十
      九萬二千元，並向監理所為動產抵押登記在案，詎被告公司除將預約單付款明
      細表中原告所繳交作為車款，尚未到期之八十九年四月三十日期，面額三十萬
      元支票退還予原告外，其餘七十萬元迄今尚未退還，經原告向高雄縣政府申訴
      、聲請調解，詎被告公司除自認鍾啟榮八十九年四月底前為其公司之員工等事
      實外，竟推諉本件係鍾啟榮個人行為而堅拒退還七十萬元，，嗣後雖經調解，
      被告公司仍堅拒退還，被告公司依侵權行為之法律關係自應負損害賠償之義務
      。
三、對被告抗辯之陳述：
（一）查本件被告固以系爭車輛買賣係以達豫汽車之預約單簽訂，被告公司未有系
      爭車輛買賣訂單預約單系爭買賣收款簽收者亦非員工系爭買賣是前員工鍾
      啟榮個人行為等語置辯，但查被告公司自始知悉，鍾啟榮有原告這客戶，對於
      以顧問吳先生的車讓原告看、試並不否認，且自認「鍾啟榮是我們的員工，鍾
      啟榮在八十九年四月底前為本公司員工」之事實，而被告公司之業務代表鍾啟
      榮於上開任職期間，於八十九年三月間為促銷車輛等項業務之執行仍持，被告
      公司「顧客服務專員」之名片，代表被告公司，並駕駛被告公司所經銷之日產
      車輛至原告美濃住處行銷，依此外觀，衡情任何人豈不深信鍾啟榮為被告公司
      之代表，次查同年三月十日原告基於上開事實之認識，向被告公司購買系爭車
      輛，縱或由被告公司業務代表鍾啟榮或委由其兄鍾啟清以印有「達豫汽車公司
      」之預約單與原告簽訂預約單，致原告遭受損害依民法第一百八十八條第一項
      前段之規定，被告公司實不能諉棄責任，況被告公司並不否認其業務代表鍾啟
      榮所出示之名片，兩家公司地址同一，均以被告旗山分公司為主，縱於達豫汽
      車結束後由，被告公司自八十八年十月八日接收經營，被告公司雖自承，接收
      時有全部回收處理該公司相關資料物品，然其業務代表鍾啟榮於執行業務期間
      仍持被告公司未盡妥善處理所遺留印有達豫汽車之預約書，對外簽訂契約是項
      執行業務行為所造成之損害，依法自應由被告公司負責。
（二）再查系爭車輛買賣預約單之簽訂及收款係由被告公司業務代表鍾啟榮任職期間
      旋即簽訂並履行完竣，承辦業代簽章處由鍾啟清代理簽名並蓋用鍾啟榮同一印
      章，另參諸証人即曾為被告公司之職員連科雲結証稱「我曾在八十九年三月至
      七月在吉隆公司任職，原告丙○○○是由鍾啟榮負責試車賣車的，我任職時看
      板已更改為吉隆公司的了，當時是鍾啟榮兄弟一起賣的，丙○○○來公司看車
      時，是直接找鍾啟榮，當時以公司顧問吳方郎的車讓客人試乘，在業務範圍內
      是許可的，也應是賣我們的車，鍾啟榮有向公司報備由其兄鍾啟清去收款，當
      時確有五二０銷售貸款專案，丙○○○的案子是鍾啟榮洽談，公司知道鍾啟榮
      有賣這部車給丙○○○，交車是由交車中心直接通知該業務員，交車當晚我有
      去原告家，有教導原告如何操作車，收款是鍾啟榮委託他哥哥鍾啟清去收款的
      」等語，被告公司之業務代表即鍾啟榮亦証稱，丙○○○是由長兄鍾啟清介紹
      給我的客戶，丙○○○說要買車，故到吉隆公司旗山銷站看車，有開顧問吳先
      生的車讓其試乘，預約單、印章是我蓋的沒錯，達預汽車預約單是之前沒交回
      去的云云，原告之丈夫陳志動供述稱，鍾啟清兄弟與我們熟識，先向鍾啟清表
      示要買車，鍾啟榮親自拿目錄給我且交給我兩張名片，第二天鍾啟榮來試車及
      拿預約單，我有問兩張名片不同公司的事，他說都一樣三十五萬都是交予鍾啟
      清的，當時鍾啟榮不在場，鍾啟清收款後簽收，是鍾啟榮委託鍾啟清出面等語
      ，相互印証鍾啟清僅係代理鍾啟榮為系爭買賣之訂約及收款而已，被告公司否
      認鍾啟榮是其員工或稱其已被免職，系爭預約單簽名及蓋章是事後蓋章等語，
    顯與事實不符，據此被告公司對於其業務代表鍾啟榮因執行業務，致原告遭受
      損害依法自應負責。
四、證據：預約書影本一份、慶祝五二０總統就職「五二０專案」廣告一張影本一份
    、車輛動產抵押契約書影本、吉隆汽車公司函影本一份、調解不成立証明書影本
    等為證，並聲請傳訊證人連科雲、陳志勳。
乙、被告方面：
一、聲明：如主文所示。
二、陳述：公司內未有該筆車輛賣賣訂單，收款簽收者亦非公司員工，相關購車資料
    亦非公司的，是員工鍾啟榮個人之行為。被告公司旗山分公司之地址與達豫汽車
    公司同址，然被告公司於八十八年十月八日承接其經銷權，接收時有回收原公司
    之相關資料物品，而鍾啟榮有達豫公司之預約單是其個人行為，原告所提之訂約
    單上之簽收姓名是事後蓋章，但原告所購買之訂單及車輛均非被告公司所有，而
    車輛係被告員工鍾啟榮之哥哥鍾啟清出賣的，鍾啟榮並未經手，原告雖至被告公
    司看車，但定車及簽約非由鍾啟榮承辦，所交之車輛亦非被告公司之車，與被告
    公司無關，員工鍾啟榮並無賣公司之車輛，故非被告公司之業務，因此並無管理
    疏失，原告亦知悉車輛是向鍾啟清購買，並非向被告公司購買，原告均非向被告
    公司訂購簽約，故被告公司並無疏失。
三、證據：未提出書面證據。
    理    由
一、本件原告主張，被告公司員工鍾啟榮於八十九年三月間持其業務服務專員之名片
    ，代表被告公司向原告推銷被告公司所經銷之汽車，原告乃於同月十日至被告公
    司購買總價一百萬元之汽車一部，原告依約付清價款，同年四月間，鍾啟榮另以
    被告公司正擴大行銷推出低率分期繳款之優惠措施，致原告不查，以該汽車向台
    新銀行辦理動產抵押貸款，詎被告公司僅將三十萬元之支票退還外，其餘七十萬
    元迄未退還，又推諉係鍾啟榮個人行為而拒絕還款等事實，固據提出預約書影本
    、慶祝五二０總統就職「五二０專案」廣告一張影本一份、車輛動產抵押契約書
    影本、吉隆汽車公司函影本一份、調解不成立証明書等影本為證，然被告公司以
    原告並非向其公司購車，且鍾啟榮亦無經手該車之買賣，是鍾啟榮之兄鍾啟清經
    手、出售，系爭車輛既非被告公司所出售，是鍾啟榮之行為非其業務上行為，被
    告公司並無過失等前開情詞置辯。則本件兩造爭執之要點即在於，原告以現金購
    車後辦理抵押貸款，然未取回七十萬元，是否為被告公司員工鍾啟榮之行為所致
    ，被告公司應否負僱用人之侵權行為連帶損害賠償責任？
二、按因故意或過失，不法侵害他人之權利者負損害賠償責任；受僱人因執行職務，
    不法侵害他人之權利者，由僱用人與行為人連帶負損害賠償責任，民法第一百八
    十四條第一項前段、第一百八十八條第一項前段分別定有明文。然民法第一百八
    十八條第一項所謂受僱人因執行職務不法侵害他人之權利，應指受僱人因執行其
    所受命令，或委託之職務自體，或執行該職務所必要之行為，而不法侵害他人之
    權利者而言，亦即必須為受僱人因執行職務致生損害於他人，僱用人始負損害賠
    償之責。本件原告固然購買系爭汽車一輛，然自承係向訴外人鍾啟清購買，價款
    亦交付鍾啟清，此亦經證人鍾啟清到庭證述屬實，另證人陳志勳即原告之夫亦到
    庭證稱「鍾啟清說有優惠方案，是鍾啟清簽約，三十五萬都是交給鍾啟清，當時
    鍾啟榮不在場，印章早就蓋好，鍾啟清收款後簽收，貸款時也是由鍾啟清出面，
    鍾啟榮不在場」等語（見本院卷八十九年十二月四日言詞辯論筆錄），則簽約收
    款均為訴外人鍾啟清所為等情堪以認定，而證人鍾啟清亦坦稱「五二○專案是事
    後原告在交車前告訴我的，當時車款已全付清。整筆車款皆由我所收的。我回答
    原告要去詢問銀行，後來發現合算，原告也同意才辦理。貸款有撥下來，辦貸款
    時我弟弟也並未參予。交車後原告向我要七十萬的錢時，有告知原告是被我用掉
    了，三○萬的票後來有還給原告，我再開七十萬的票給對造但是後來跳票。被告
    公司未曾和我接洽詢問本件相關情況。」（見本院卷八十九年十二月十三日言詞
    辯論筆錄），故因優惠專案而辦理汽車貸款，為原告與訴外人鍾啟清所接洽，而
    貸款七十萬元亦為鍾啟清所私用，並非鍾啟榮所為，而鍾啟清並非被告公司員工
    為兩造所自認，則縱鍾啟清將貸款私自挪用，而害及原告權益，然非鍾啟榮所為
    應可認定。鍾啟榮既未於執行職務不法侵害原告權益，則被告公司自不應負僱用
    人之侵權行為責任。
三、原告雖另稱係因鍾啟榮為被告公司員工，看車接洽為鍾啟榮所為，且鍾啟榮提出
    被告公司業務專員名片以致原告誤認，鍾啟清應為鍾啟榮之代理人，故被告公司
    應就其監督上疏失負其責任云云，按被告公司對於其員工鍾啟榮有將公司所有之
    車輛給予原告試乘之事實並不爭執，而證人鍾啟榮亦到庭證稱確實有開顧問吳先
    生之車讓原告試乘，但原告並未告知簽約等後續動作等語，參之證人鍾啟清證稱
    「原告要買車，先找我，我叫弟弟去接洽。後來因弟弟無法處理部份細節而未交
    易成功，再由我去接洽。是由我個人身分賣車，但未告知原告我不是賣給他們被
    告吉隆公司的車，原告只知道是裕隆公司的汽車」等語（見本院八十九年十二月
    十三日言詞辯論筆錄），足見原告確曾向鍾啟榮洽詢購車事宜，然被告公司經營
    汽車之銷售業務，其公司之業務專員對於客戶自有銷售並讓客戶試乘之權限，然
    客戶並非經試乘後即便購車，而原告係向鍾啟清購車一事已如前述，故原告試乘
    被告公司之車輛，既非經由業務之鍾啟榮達成交易，自非能以被告公司業務人員
    鍾啟榮曾向原告推銷車輛，及原告試乘被告公司車輛即認為鍾啟輕微被告公司員
    工鍾啟榮之代理人。又證人連科雲雖稱原告是由鍾啟榮負責是車賣車˙˙˙當時
    是鍾啟榮兄弟一起賣等語，然其亦證稱鍾啟榮有教導原告如何操作車輛，但沒問
    原告向何人買車，因伊一直以為係向公司購車（見本院八十九年十二月四日言詞
    辯論筆錄），然證人連科雲為被告公司員工，若原告係向被告公司購車，則同於
    被告公司任職之證人連科雲焉有不知之理，況連科雲因鍾啟榮使用其支票已有嫌
    隙，則證人連科雲所述難免有所偏頗，證人連科雲之證述，亦非能認定係鍾啟清
    以原告公司員工鍾啟榮之代理人身分出售車輛。又原告稱鍾啟清係使用被告公司
    員工鍾啟榮所有之前達豫公司之預約單，且鍾啟榮於其上蓋章，而讓原告誤認云
    云，然查，原告自承簽約過程並未與鍾啟榮見面均為鍾啟清所為，蓋鍾啟榮印章
    是原告要求云云，然按系爭預約單，係由鍾啟清簽名，而後始蓋上鍾啟榮之印文
    ，而證人鍾啟清亦稱「所賣給原告的是向裕昌公司所調的車，買車細節及收款是
    由我和原告接洽，弟弟並未參予其中。因當天我的空白定車單找不到，我向弟弟
    任意拿了一張定車單，弟弟的印章早已蓋在最下面的承辦業代欄，我是簽名在收
    款欄。後來原告要求再蓋我弟弟的章，原因並不知道，我就再拿弟弟的印章蓋在
    收款簽章處，兩次所蓋的印章並不同。收款及簽名是由我所為，原告當時未質疑
    為何有弟弟的章。弟弟也未曾質疑為何蓋他的印章。交車時才告訴弟弟是我賣車
    給原告。是自行取用其弟鍾啟榮之印章加蓋」，足見預約單之所以有鍾啟榮之印
    文，係鍾啟清所為，與鍾啟榮無關，況達豫公司與被告公司非同一主體，縱鍾啟
    榮對於保管達豫公司預約單及保管印章有疏失，然既為其兄鍾啟清私自所為，縱
    有不法，亦是鍾啟榮、鍾啟清個人所為，與執行職務無關，又預約單既非被告公
    司所有，則被告公司對於其所掌管之事務亦無疏失。
四、按原告固受有七十萬元之價款損失，然非被告公司之職員鍾啟榮執行職務不法侵
    害行為所致已如前述，從而，原告依據僱用人之連帶侵權行為之法律關係請求被
    告給付七十萬元，為無理由，應予駁回。原告既受敗訴判決，其假執行之聲請即
    失所依據，應併予駁回。
五、因本案事證已臻明確，兩造其餘主張陳述及所提之證據，均毋庸再予審酌，附此
    敘明。
六、結論：本件原告之訴，為無理由，並依民事訴訟法第七十八條，判決如主文。
中      華      民      國    九十      年      三      月        一    日
                              臺灣高雄地法院民事庭
~B法      官  陳嘉惠
右為正本係照原本作成。
如對本判決上訴，須於判決送達後廿日內向本院提出上訴狀。
中      華      民      國    九十      年      三      月        一    日
~B法院書記官  王雯郁


司法院資訊處製作；財團法人民間司法改革基金會備份。
